【裁判字號】    99,訴,772
【裁判日期】    990702
【裁判案由】    違反毒品危害防制條例
【裁判全文】
臺灣彰化地方法院刑事判決  99年度訴字第772號
公  訴  人  臺灣彰化地方法院檢察署檢察官
被      告  甲○○
上列被告因違反毒品危害防制條例案件，經檢察官提起公訴（99
年度毒偵字第473號），於本院準備程序中，被告就被訴事實為
有罪之陳述，經裁定改行簡式審判程序，本院判決如下：
    主  文
甲○○施用第一級毒品，累犯，處有期徒刑捌月；又施用第二級
毒品，累犯，處有期徒刑陸月。應執行有期徒刑壹年。
    犯罪事實
一、甲○○前於民國96年間，因施用第二級毒品案件，經本院裁
    定送執行觀察、勒戒，認無繼續施用毒品之傾向，於96年5
    月21日執行完畢釋放，並由臺灣彰化地方法檢察署檢察官以
    96年度毒偵字第161號、第699號為不起訴處分確定。復於96
    年間，因施用第一級毒品案件，經本院以96年度訴字第1905
    號判處有期徒刑8月確定。又於97年間因竊盜案件，經本院
    於97年6月18日，以97年度斗簡字第385號判處有期徒刑3月
    確定；嗣上開二罪刑，復經定其應執行之刑為有期徒刑10月
    確定，經入監執行後，於97年12月31日縮刑期滿執行完畢。
    又於98年間，因施用毒品案件，經本院以98年度訴字第1977
    、2037號判處有期徒刑8月、共3罪，應執行有期徒刑1年8月
    。詎其仍不知悔改，猶未戒除毒癮，復基於施用第一級毒品
    海洛因之犯意，於99年2月5日12時許，在其位於彰化縣溪州
    鄉○○村○○路○段343號住處房間內，以將海洛因置於針筒
    內加水稀釋後注射手臂血管之方式，施用第一級毒品海洛因
    1次；另基於施用第二級毒品甲基安非他命之犯意，隨於前
    述施用海洛因後未久，在同一地點，將甲基安非他命置入玻
    璃球內，以火燒烤所生煙霧並予以吸取方式，施用第二級毒
    品甲基安非他命1次。嗣因甲○○為警方列管施用毒品人口
    ，經警通知後自行於99年2月8日晚間7時10分許，前往彰化
    縣警察局員林分局採尿前，其在未被偵查犯罪職權之機關或
    公務員發覺前，即主動向員警自首於上開時間、地點施用第
    一、二級毒品海洛因、甲基安非他命之犯行，並願意接受裁
    判，嗣經員警採集其尿液送驗，檢驗結果呈安非他命、甲基
    安非他命、可待因及嗎啡陽性反應，而查獲上情。
二、案經彰化縣警察局員林分局報請臺灣彰化地方法院檢察署檢
    察官偵查起訴。
    理  由
一、按除被告所犯為死刑、無期徒刑、最輕本刑為3 年以上有期
    徒刑之罪或高等法院管轄第1 審案件者外，於前條第1 項程
    序進行中，被告先就被訴事實為有罪之陳述時，審判長得告
    知被告簡式審判程序之旨，並聽取當事人、代理人、辯護人
    及輔佐人之意見後，裁定進行簡式審判程序；除簡式審判程
    序及簡易程序案件外，第1 審應行合議審判，刑事訴訟法第
    273 條之1 第1 項、第284 條之1 分別定有明文。本件被告
    甲○○所涉係死刑、無期徒刑、最輕本刑為3 年以上有期徒
    刑之罪或高等法院管轄第1 審案件以外之罪，並於本院行準
    備程序時就被訴事實為有罪之陳述，本院合議庭依前揭規定
    ，經評議結果，裁定改由受命法官獨任行簡式審判程序。
二、上開犯罪事實，業據被告甲○○於警詢、偵訊中及本院審理
    中坦承不諱，又員警採集其尿液送驗結果確呈毒品嗎啡、可
    待因、安非他命及甲基安非他命陽性反應，此有列管毒品人
    口尿液檢體採集送驗紀錄表、彰化縣警察局員林分局委託檢
    驗尿液代號與真實姓名對照認證單及詮昕科技股份有限公司
    於99年3月1日出具之濫用藥物尿液檢驗報告各1紙等件附卷
    可稽，足徵被告之自白確與事實相符，堪以採信。本案事證
    明確，被告上開犯行洵堪認定，應依法論科。
三、按施用第一、二級毒品為犯罪行為，毒品危害防制條例第10
    條定有處罰明文。故施用第一、二級毒品者，依前揭規定本
    應科以刑罰，惟基於刑事政策，對合於一定條件之施用者，
    則依同條例第20條、第23條之規定，施以觀察、勒戒及強制
    戒治之保安處分。又毒品危害防制條例於92年7月9日修正公
    布，自93年1月9日施行，其中第20條、第23條將施用毒品之
    刑事處遇程序，區分為「初犯」及「5年內再犯」、「5 年
    後再犯」。依其立法理由之說明：「初犯」，經觀察、勒戒
    或強制戒治後，應為不起訴處分或不付審理之裁定；經觀察
    、勒戒或強制戒治執行完畢釋放後，「5年內再犯」者，因
    其再犯率甚高，原實施之觀察、勒戒及強制戒治既已無法收
    其實效，爰依法追訴或裁定交付審理。至於經觀察、勒戒或
    強制戒治執行完畢釋放後，「5年後再犯」者，前所實施之
    觀察、勒戒或強制戒治已足以遮斷其施用毒品之毒癮，為期
    自新及協助其斷除毒癮，仍適用「初犯」規定，先經觀察、
    勒戒或強制戒治之程序。從而依修正後之規定，僅限於「初
    犯」及「5年後再犯」二種情形，始應先經觀察、勒戒或強
    制戒治程序。倘被告於5年內已再犯，經依法追訴處罰，縱
    其第3次（或第3次以上）再度施用毒品之時間，在初犯經觀
    察、勒戒或強制戒治執行完畢釋放5年以後，已不合於「5年
    後再犯」之規定，且因已於「5年內再犯」，顯見其再犯率
    甚高，原實施觀察、勒戒或強制戒治，已無法收其實效，即
    應依該條例第10條處罰。至於第3次（或第3次以上）施用毒
    品之時間，是否宜有期間限制？以多久為適宜？則分屬刑事
    政策、專門醫學之範圍，非審判機關所能決定，有待循立法
    途徑解決（最高法院97年度第5次刑事庭會議決議及97年度
    臺非字第348、390、405、406、423號判決意旨參照）。查
    本案被告有如犯罪事實欄所述於觀察、勒戒及強制戒治執行
    完畢之事實，此有臺灣彰化地方法院檢察署刑案資料查註紀
    錄表及臺灣高等法院被告前案紀錄表各1份在卷可考。查本
    案被告再犯施用第一、二級毒品犯行，按諸前揭說明，即與
    5年後再犯之情形有別，自應逕行追訴。
四、核被告甲○○所為，係犯毒品危害防制條例第10條第1項之
    施用第一級毒品罪、同條第2項之施用第二級毒品罪。被告
    持有第一、二級毒品進而施用，其持有第一、二級毒品之低
    度行為，應為其施用第一、二級毒品之高度行為吸收，不另
    論罪。被告前開施用第一級毒品海洛因及第二級毒品甲基安
    非他命之犯行，犯意各別、行為互殊，應予分論併罰。又被
    告有上開犯罪事實欄所載之前科紀錄，有臺灣高等法院被告
    前案紀錄表、臺灣彰化地方法院檢察署刑案資料查註紀錄表
    各1份在卷可憑，其於有期徒刑執行完畢後，5年內故意再犯
    本件有期徒刑以上之罪，均為累犯，應依刑法第47條第1項
    之規定加重其刑。被告施用第一、二級毒品海洛因、甲基安
    非他命之犯行，均係被告於未被有偵查犯罪職權之機關或公
    務員發覺前，即主動向員警陳明有前揭犯罪事實，自首而接
    受裁判，有被告警詢筆錄可按，併依刑法第62條前段規定減
    輕其刑，均先加後減之。爰審酌被告之品行、犯罪之動機、
    目的、施用毒品係自戕身心，且曾因施用毒品而送觀察、勒
    戒處分，猶不知悔改，未能戒除毒癮，已有多次毒品前科，
    竟再度施用毒品，顯乏禁絕毒害之決心，暨其犯後尚知坦承
    犯行等一切情狀，分別量處如主文所示之刑，並定其應執行
    之刑，以示懲儆。
五、據上論斷，應依刑事訴訟法第273條之1第1項、第299條第1
    項前段，毒品危害防制條例第10條第1項、第2項，刑法第11
    條前段、第47條第1項、第62條前段、第51條第5項，判決如
    主文。
本案經檢察官蕭有宏到庭執行職務。
中    華    民    國    99    年    7     月     2    日
                  刑事第六庭      法  官  張德寬
以上正本證明與原本無異。
如不服本判決應於收受判決後10日內向本院提出上訴書狀，並
應敘述具體理由。其未敘述上訴理由者，應於上訴期間屆滿後
20日內向本院補提理由書(均須按他造當事人之人數附繕本)
「切勿逕送上級法院」。
中    華    民    國    99    年    7     月    2     日
                                  書記官  黃得翔
附錄本案論罪科刑法條全文：
毒品危害防制條例第10條
施用第一級毒品者，處 6 月以上 5 年以下有期徒刑。
施用第二級毒品者，處 3 年以下有期徒刑。

司法院資訊處製作；財團法人民間司法改革基金會備份。
